臺灣基隆地方法院行政訴訟判決
110年度交字第34號
原      告  陳儀庭  

被      告  交通部公路總局臺北市區監理所

代  表  人  江澍人  
訴訟代理人  許佳琳  
上列當事人間交通裁決事件，原告不服被告民國110年3月11日北
市監基裁字第25-ZBB850607號、25-ZBB850606號、25-ZBB850604
號、25-ZBB850605號、25-ZBB850603號、25-ZBA358153號、25-Z
BA357962號、25-ZBA358154號、25-ZBA357964號、25-ZBA357963
號、25-ZBA358106號裁決，提起行政訴訟，本院判決如下：
    主  文
附表編號二、三、五、六、八、九、十所示之原處分均應予撤銷
。
原告其餘之訴駁回。
訴訟費用新臺幣參佰元由原告負擔新臺幣壹佰壹拾元，餘由被告
負擔。
    事實及理由
一、程序事項：
  ㈠按交通裁決事件之裁判，得不經言詞辯論為之，行政訴訟法
    第237條之7定有明文。本件係因原告不服被告依道路交通管
    理處罰條例第33條第1項第4款、第63條第1項規定所為之裁
    決，而提起撤銷訴訟，屬交通裁決事件之裁判，依前揭規定
    ，爰不經言詞辯論，逕行裁判。
  ㈡次按民眾對於下列違反本條例之行為者，得敘明違規事實並
    檢具違規證據資料，向公路主管或警察機關檢舉；公路主管
    機關或警察機關對於第一項之檢舉，經查證屬實者，應即舉
    發。但行為終了日起逾7日之檢舉，不予舉發，道路交通管
    理處罰條例第7條之1第1項、第2項定有明文。本件係民眾檢
    舉案件，違規行為日為民國110年1月7日，並內政部警政署
    國道公路警察局第二公路警察大隊於110年1月12日接獲檢舉
    ，此有檢舉違規案件明細在卷可查，堪認警察機關已於110
    年1月12日業已接獲本案檢舉，是本件尚未逾越上開規定之7
    日舉發期限。
  ㈢又按違反本條例之行為，自行為成立之日起；行為有連續或
    繼續之狀態者，自行為終了之日起，逾2個月不得舉發。但
    汽車肇事致人受傷或死亡案件，因肇事責任不明，已送鑑定
    者，其期間自鑑定終結之日起算；未送鑑定而須分析研判者
    ，逾3個月不得舉發，道路交通管理處罰條例第90條定有明
    文；又按90年1月17日修正公布之道路交通管理處罰條例第9
    0條前段所定3個月之舉發期限（現行條文已修正為「逾2個
    月不得舉發」），就同條例第8條第1項第1款之汽車違規行
    為，應以處罰機關受理（收到）舉發機關移送舉發違反道路
    交通管理事件之時點，作為認定舉發是否已逾3個月（現行
    條文為「逾2個月」）之準據（最高行政法院110年度大字第
    2號裁定參照）。本件違規行為日為110年1月7日，且非屬肇
    事致人受傷或死亡案件，舉發機關於110年2月1日將上開舉
    發事件入案移送被告處理，此有違規歷史資料查詢報表在卷
    可憑，堪認處罰機關即被告於110年2月1日業已受理（收到
    ）本案，是本件尚未逾越上開規定2個月之舉發期限。
二、事實概要：
    原告駕駛其所有車牌號碼000-0000號自用小客車（下稱系爭
    車輛）於附表違規時間、違規地點欄所示之時、地，分別因
    行駛高速公路未依規定變換車道之行為，經民眾檢舉，內政
    部警政署國道公路警察局第二公路警察大隊楊梅、造橋分隊
    於110年2月1日以「行駛高速公路未依規定變換車道（未全
    程使用方向燈）」分別舉發，原告提出陳述，經舉發單位函
    復被告違規屬實，被告於110年3月11日以附表所示之裁決書
    （下合稱系爭11件原處分），各裁處原告罰鍰新臺幣（下同
    ）3,000元，並記違規點數1點（總計罰鍰3萬3,000元，並記
    違規點數11點）。原告不服，遂提起本件行政訴訟。 
三、本件原告主張略以：本件僅11分鐘的違規時間，卻開了11張
    罰單，其中附表編號1、3間、編號4、5間、編號6、7間、編
    號7、8間、編號8、9間、編號9、11間僅相差1分鐘；編號2
    、3間、編號10、11更只相差不到1分鍾，間距實屬過密，而
    應依道路交通管理處罰條例第85條之1所規定違規時間相隔6
    分鐘以上、或違規地點相距6公里以上之規定為開罰，因而
    訴請撤銷各處分等語，並聲明：系爭11件原處分均撤銷。
四、被告則答辯略以：系爭11件原處分經審視檢舉人提供之影像
    ，均有未依道路交通安全規則第109條第2項規定全程使用方
    向燈之情形，核屬違反高速公路及快速公路交通管制規則第
    11條第2款、道路交通管理處罰條例第33條第1項第4款至明
    ，舉發機關依法舉發亦無違誤；且2以上違反道路交通管理
    之行為，應分別舉發、處罰，此於違反道路交通管理事件統
    一裁罰基準及處理細則第3條第1項定有明文；又交通部107
    年9月21日交路字第1070026758號函釋亦認應分別舉發。從
    而本件自應分別各違規事實舉發裁罰，系爭11件原處分自無
    違誤等語，並聲明：原告之訴駁回。
五、本院之判斷：
　㈠按汽車行駛於高速公路、快速公路或設站管制之道路，不遵
    使用限制、禁止、行車管制及管理事項之管制規則而有未依
    規定變換車道之行為者，處汽車駕駛人3,000元以上6,000元
    以下罰鍰；汽車駕駛人有處罰條例第33條第1項情形者，除
    依原條款處罰鍰外，並記違規點數1點，高速公路及快速公
    路交通管制規則第11條、道路交通管理處罰條例第33條第1
    項第4款、第63條第1項第1款分別定有明文。次按汽車駕駛
    人，應依下列規定使用方向燈：左（右）轉彎時，應先顯
    示車輛前後之左（右）邊方向燈光；變換車道時，應先顯示
    欲變換車道方向之燈光，並應顯示至完成轉彎或變換車道之
    行為，道路交通安全規則第109條第2項第2款亦有規定。另
    違反道路交通管理事件統一裁罰基準及處理細則所附「違反
    道路交通管理事件統一裁罰基準表」，違反道路交通管理處
    罰條例第33條第1項第4款規定，小型車駕駛人於期限內繳納
    或到案聽候裁決者，係處罰鍰3,000元，並記違規點數1點。
    又此裁罰基準經司法院釋字第511號解釋認無違背法律保留
    原則，自得為法院裁判時所適用。
　㈡又立法者固得以法律規定行政機關執法人員得以連續舉發及
    隨同多次處罰之遏阻作用以達成行政管制之目的，但仍須符
    合憲法第23條之比例原則及法律授權明確性原則。申言之，
    以連續舉發之方式，對違規事實繼續之違規行為，藉舉發其
    違規事實之次數，評價及計算其法律上之違規次數，並予以
    多次處罰，藉多次處罰之遏阻作用，以防制違規事實繼續發
    生，此種手段有助於目的之達成，對維護交通秩序、確保交
    通安全之目的而言，在客觀條件之限制下，更有其必要性及
    實效性。惟每次舉發既然各別構成一次違規行為，則連續舉
    發之間隔期間是否過密，以致多次處罰是否過當，仍須審酌
    是否符合憲法上之比例原則，司法院釋字第604號解釋理由
    書可茲參照。再按第7條之2之逕行舉發案件有下列情形之一
    者，得連續舉發：逕行舉發汽車行車速度超過規定之最高
    速限或低於規定之最低速度或有第33條第1項、第2項之情形
    ，其違規地點相距6公里以上、違規時間相隔6分鐘以上或行
    駛經過一個路口以上，但其違規地點在隧道內者，不在此限
    。道路交通管理處罰條例第85條之1第2項第1款亦定有明文
    。
　㈢準此，汽車駕駛人行駛高速公路數次未依規定變換車道（未
    依規定使用方向燈），如其違規地點相距未達6公里、違規
    時間相隔未達6分鐘或未行駛經過一個路口、並非在隧道內
    ，即不得連續舉發，此於交通勤務警察或依法令執行交通稽
    查任務人員依處罰條例第7條之2規定逕行舉發案件，固得直
    接適用，然公路主管或警察機關受理處罰條例第7條之1規定
    的民眾檢舉舉發案件，因同具當場不能製單舉發之情形，而
    有本質上之類似性，亦應類推適用上開規定，始符處罰條例
    第85條之1第2項第1款之規範意旨（臺北高等行政法院107年
    度交上字第148號判決意旨、109年度交上字第132號判決意
    旨參照）。簡言之，道路交通管理處罰條例第7條之1或第7
    條之2規定，均是基於維護交通安全及建置規範而設之相關
    規定，其僅係針對舉發方式分別予以說明，況探其2者本質
    上僅屬取得證據或獲得違規資訊方式之不同，應不足造成差
    別待遇之效果，可認定其核心本質應屬相同，故參照釋字第
    604號之意旨及精神，處罰條例第85條之1第2項第1款之規範
    不論於處罰條例第7條之1經民眾檢舉所為之職權舉發或第7
    條之2由警察機關等舉發機關所為之當場舉發或逕行舉發等
    情形，皆有適用，始符公平。至被告雖舉交通部107年9月21
    日交路字第1070026758號函釋，據為其連續裁罰之根據。惟
    法官依據法律獨立審判，此乃憲法第80條所明定，且依司法
    院大法官會議議決釋字第137號、216號解釋意旨，各機關依
    其職掌就有關法規所為之釋示，故法官於審判案件時，雖可
    予以引用，但仍得依據法律，表示適當之不同見解，並不當
    然受其拘束，併此敘明。
　㈣經查，原告有於附表所示之時、地駕駛系爭車輛行駛高速公
    路，而未依規定變換車道（未全程使用方向燈）之違規事實
    ，經民眾檢具違規資料，由內政部警政署國道公路警察局第
    二公路警察大隊楊梅、造橋分隊分別舉發、並經移送被告機
    關後裁處系爭11件原處分等情，除經本院當庭勘驗檢舉人行
    車紀錄器影像光碟資料，復有違反道路交通管理事件裁決書
    11張、舉發違反道路交通管理事件通知單11張附卷可佐，是
    就本案涉及之客觀事實部分應無疑義，而可認定。故本件之
    爭點為：系爭11件原處分之連續裁罰有無違比例原則？茲析
    如下：
　⒈附表編號1、2、3之違規事實部分，其違規時間分別為110年1
    月7日下午5時10分、11分、11分，三者相互之差距均不逾6
    分鐘；又其違規地分別位於國道1號北向120.3公里、119.3
    公里、118.2公里處，三者相互之差距亦均不逾6公里，其間
    均位於高速公路，亦未行經任一路口、亦非在隧道內，且違
    反者均係同一條項款之規定。
　⒉附表編號4、5、6之違規事實部分，其違規時間分別為110年1
    月7日下午5時14分、15分、17分，三者相互之差距均不逾6
    分鐘；又其違規地分別位於國道1號北向113.8公里、111.4
    公里、109.1公里處，三者相互之差距亦均不逾6公里，其間
    均位於高速公路，亦未行經任一路口、亦非在隧道內，且違
    反者均係同一條項款規定。
　⒊附表編號附表編號7、8、9、10之違規事實部分，其違規時間
    分別為110年1月7日下午5時18分、19分、20分、21分，四者
    相互之差距均不逾6分鐘；又其違規地分別位於國道1號北向
    106.9公里、104.9公里、102.6公里、101.6公里處，四者相
    互之差距亦均不逾6公里，其間均位於高速公路，亦未行經
    任一路口、亦非在隧道內，且違反者均係同一條項款規定。
　⒋觀諸道路交通管理處罰條例第85條之1第2項第1款規定及立法
    意旨，並參酌釋字第604號解釋之意旨，不論民眾檢舉或逕
    行舉發均應符合比例原則，故內政部警政署國道公路警察局
    自不得對原告連續舉發，亦即僅得對原告舉發附表編號1、4
    、7、11所示之違規行為，不得再舉發附表編號2、3、5、6
    、8、9、10所示之違規行為。因此，內政部警政署國道公路
    警察局就原告附表編號1-3所示違規行為對原告開立3張舉發
    單、附表編號4-6所示違規行為對原告開立3張舉發單、附表
    編號7-10所示違規行為對原告開立4張舉發單，顯違反處罰
    條例第85條之1第2項第1款規定，而被告機關以分次處罰，
    即屬裁罰過當而與比例原則未符，應類推適用處罰條例第85
    條之1第2項第1款規定，處罰1次為已足，就原告附表編號2
    、3、5、6、8、9、10所示違規行為所為之裁決處分，即有
    違誤，應予撤銷。至原告所為之附表編號1、4、7、11所示
    違規行為，被告就該違規行為對原告裁處罰鍰3,000元並記
    違規點數1點本屬合法有據，且其違規地分別位於國道1號北
    向120.3公里、113.8公里、106.9公里、100.7公里處，相互
    之距離已達6公里以上，而合於處罰條例第85條之1第2項第1
    款之規定，是被告如附表編號1、4、7、11所示之各處分，
    核無違誤，原告訴請撤銷此部分處分，洵屬無據。
　㈤被告雖辯稱原告上開違規係2以上違規行為，自應依違反道路
    交通管理事件統一裁罰基準及處理細則第3條之規定分別處
    罰等語，惟考諸處罰條例第85條之1第2項所為「有第33條第
    1項、第2項之情形，其違規地點相距6公里以上、違規時間
    相隔6分鐘以上或行駛經過一個路口以上者，得連續處罰」
    之規定，已將本件所涉之「未依規定變換車道」於立法上將
    其納入「連續處罰之限制」的規範之下，而賦予未依規定變
    換車道之行為，在法規視角下之「規範意義上1行為」之意
    義，故而未依規定變換車道之行為，即應以道路交通管理處
    罰條例第85條之1第2項之規範為其行為數之標準，並非逕依
    自然意義上一行為之概念判斷之，否則上開連續處罰禁止的
    規定將毫無意義、何謂自然意義上一行為亦將無任何標準可
    循。從而，原告上開11次未依規定變換車道之行為，於自然
    意義上或屬數行為，然因「未依規定變換車道」在法律視角
    下已有劃分行為數之規範意義標準，是被告自僅能對原告所
    為如附表編號1、4、7、11之未依規定變換車道違規行為連
    續處罰，至於附表編號2、3、5、6、8、9、10所涉未依規定
    變換車道行為，因與前違規行為距離未相距6公里以上、時
    間亦未相隔6分鐘以上，且未經過一個路口，亦非在隧道內
    ，業如前述，在處罰條例第85條之1第2項之規範標準下判斷
    附表編號1-3、4-6、7-10所示違規行為屬一行為，而不得連
    續處罰。是被告執此抗辯，亦難採憑。
六、綜上所述，系爭11件原處分原係經民眾檢具違規資料向舉發
    單位檢舉，經舉發單位查證屬實後，依道路交通管理處罰條
    例第7條之2規定逕行舉發；然類推適用同條例第85條之1第2
    項第1款之規定結果，原告為附表編號1、4、7之違規行為後
    ，未達6公里以上距離或6分鐘以上時間再為附表編號2、3；
    編號5、6號；編號8、9、10號相同類型之違規行為，被告即
    不得對原告所為之違規事實進行裁處，是附表編號2、3、5
    、6、8、9、10各自之原處分顯有違誤，均應予撤銷；至被
    告就附表編號1、4、7、11，依道路交通管理處罰條例第33
    條第1項第4款、第63條第1項第1款（原處分漏載）規定，併
    依違反道路交通管理事件統一裁罰基準表分別對原告裁處罰
    鍰3,000元、記違規點數1點，則無違誤，原告訴請撤銷，為
    無理由，應予駁回。
七、本件事證已臻明確，兩造其餘攻擊、防禦方法及所提證據，
    經核均與判決結果不生影響，爰不一一論列，併此敘明。
八、本件第一審裁判費為300元，原告部分勝訴部分敗訴，依行
    政訴訟法第104條準用民事訴訟法第79條規定，由原告負擔1
    10元，並依行政訴訟法第104條規定準用民事訴訟法第93條
    規定，確定第一審訴訟費用額如主文第3項所示。
中　　華　　民　　國　　111 　年　　3 　　月　　17　　日
                  行政訴訟庭　法　官　李謀榮
以上正本係照原本作成。
如不服本判決，應於判決送達後20日內，向本院提出上訴狀並表
明上訴理由（原判決所違背之法令及其具體內容或依訴訟資料可
認為原判決有違背法令之具體事實），其未載明上訴理由者，應
於提出上訴後20日內向本院補提理由書（上訴狀及上訴理由書均
須按他造人數附繕本，如未按期補提上訴理由書，則逕予駁回上
訴），並應繳納上訴裁判費新臺幣750元。
中　　華　　民　　國　　111 　年　　3 　　月　　17　　日
                              書記官　鄭又綾
附表（依違規時間順序）
編號 違規時間 違規地點 舉發單 裁決書（處分） 1 110年1月7日下午5時10分 國道1號北向120.3公里處 110年2月1日國道警交字第ZBB850607號舉發違反道路交通管理事件通知單 110年3月11日北市監基裁字第25-ZBB850607號裁決書 2 110年1月7日下午5時11分 國道1號北向119.3公里處 110年2月1日國道警交字第ZBB850604號舉發違反道路交通管理事件通知單 110年3月11日北市監基裁字第25-ZBB850604號裁決書 3 110年1月7日下午5時11分 國道1號北向118.2公里處 110年2月1日國道警交字第ZBB850606號舉發違反道路交通管理事件通知單 110年3月11日北市監基裁字第25-ZBB850606號裁決書 4 110年1月7日下午5時14分 國道1號北向113.8公里處 110年2月1日國道警交字第ZBB850605號舉發違反道路交通管理事件通知單 110年3月11日北市監基裁字第25-ZBB850605號裁決書 5 110年1月7日下午5時15分 國道1號北向111.4公里處 110年2月1日國道警交字第ZBB850603號舉發違反道路交通管理事件通知單 110年3月11日北市監基裁字第25-ZBB850603號裁決書 6 110年1月7日下午5時17分 國道1號北向109.1公里處 110年2月1日國道警交字第ZBA-000000號舉發違反道路交通管理事件通知單 110年3月11日北市監基裁字第25-ZBA358153號裁決書 7 110年1月7日下午5時18分 國道1號北向106.9公里處 110年2月1日國道警交字第ZBA357962號舉發違反道路交通管理事件通知單 110年3月11日北市監基裁字第25-ZBA357962號裁決書 8 110年1月7日下午5時19分 國道1號北向104.9公里處 110年2月1日國道警交字第ZBA-000000號舉發違反道路交通管理事件通知單 110年3月11日北市監基裁字第25-ZBA358154號裁決書 9 110年1月7日下午5時20分 國道1號北向102.6公里處 110年2月1日國道警交字第ZBA357964號舉發違反道路交通管理事件通知單 110年3月11日北市監基裁字第25-ZBA357964號裁決書 10 110年1月7日下午5時21分 國道1號北向101.6公里處 110年2月1日國道警交字第ZBA357963號舉發違反道路交通管理事件通知單 110年3月11日北市監基裁字第25-ZBA357963號裁決書 11 110年1月7日下午5時21分 國道1號北向100.7公里處 110年2月1日國道警交字第ZBA358106號舉發違反道路交通管理事件通知單 110年3月11日北市監基裁字第25-ZBA358106號裁決書